臺灣臺中地方法院民事判決　94年度訴字第592號
原　　　告　丁○○
原　　　告　乙○○
上列二人共
同訴訟代理
人　　　　　熊賢祺律師
複代理　人　陳郁仁律師
被　　　告　小夜曲舞廳股份有限公司
　　　　　　　　　　　設台中市.
法定代理人　甲○○　　住台中市.
上列當事人間確認委任關係不存在事件，本院於民國94年9月9日
言詞辯論終結，判決如下：
    主      文
確認被告民國八十三年十二月十三日、八十六年十二月十三日股
東會選任原告丁○○、乙○○為董事之委任關係，及被告八十三
年十二月十三日董事會選任原告丁○○為董事長之委任關係均不
存在。
訴訟費用由被告負擔。
    事實及理由
壹、按訴狀送達後，原告不得將原訴變更或追加他訴，但請求之
    基礎事實同一或不甚礙被告之防禦及訴訟之終結者，不在此
    限，民事訴訟法第255條第1項第2款、第7款定有明文。本件
    原告原起訴聲明係請求確認被告民國86年12月13日股東會選
    任原告丁○○、乙○○為董事之委任關係不存在，嗣於訴訟
    進行中，追加訴之聲明為請求確認被告83年12月13日、86年
    12月13日股東會選任原告丁○○、乙○○為董事之委任關係
    ，及被告83年12月13日董事會選任原告丁○○為董事長之委
    任關係均不存在。查本件原告主張被告公司未曾召開股東會
    或董事會選任原告為董事或董事長之基礎事實一致，且其追
    加前後所援用之訴訟資料相同，並無礙被告之防禦及訴訟之
    終結，揆諸前開法條規定，其訴之追加應予准許，合先敘明
    。
貳、原告主張：依公司法之規定，公司之董事應由股東會決議選
    任，而董事長則由董事會決議互選之。原告自83年間認股成
    為被告小夜曲舞廳股份有限公司之股東後，被告公司從未召
    開股東會選任原告二人為董事，亦未組成董事會選任原告丁
    ○○為董事長。惟被告公司原實際負責人袁明才 (業於89年
    4月23日死亡)，竟捏造不實之股東會議事錄、董事會議事錄
    ，記載被告公司於83年12月13日、86年12月13日股東會決議
    選任原告二人為董事，及於83年12月13日董事會決議選任原
    告丁○○為董事長，致使原告在公司主管機關之登記資料中
    ，被列為被告公司董事、董事長，然事實上原告與被告公司
    並無存在該等委任關係。爰提起本件確認之訴，確認上開委
    任關係不存在。並聲明：如主文第一項所示。
參、被告抗辯：原告前述日期之股東會、董事會是否確有召開，
    又原告有無參加，被告並不知情。惟依卷附相關議事錄及公
    司登記資料內容觀之，形式上原告應有被選任為董事、董事
    長。並聲明：原告之訴駁回。
肆、本院之判斷：
一、按確認之訴非原告有即受確認判決之法律上利益者，不得提
    起。所謂即受確認判決之法律上利益，係指法律關係之存在
    與否不明確，原告主觀上認為其在法律上之地位有不妥之狀
    態存在，且此種不妥之狀態，能以確認判決將之除去者而言
    ，最高法院52年度台上字第1240號判例可資參照。本件兩造
    對於系爭董事、董事長之委任關係是否存在有所爭執，此係
    私權之爭執，且原告得以確認判決除去此等私權爭執之法律
    上不安狀態，故應認有確認之利益，而得提起本件訴訟。
二、按公司董事會，設置董事不得少於三人，由股東會就有行為
    能力之人選任之；公司與董事間之關係，除本法另有規定外
    ，依民法關於委任之規定；董事會未設常務董事者，應由三
    分之二以上董事之出席，及出席董事過半數之同意，互選一
    人為董事長，公司法第192條第1項、第4項及第208條第1項
    分別定有明文。又董事雖經股東會決議選任，但其委任契約
    尚非一經決議即生效力，即當選人不因決議而受拘束，其仍
    須有意思表示之合致始足成立委任契約，故應由公司代表機
    關 (監察人)基於股東會選任之決議對當選人為要約，經當
    選人承諾後其契約始成立。又依公司法第208條第1項規定所
    選任之董事長，必須具備董事之身分 (參見柯芳枝著，公司
    法論下冊，93年增訂5版，第269、313頁；王文宇著，公司
    法論，93年10月初版，第331、363頁)。查證人即與被告二
    人同時於83年間認股成為被告公司股東之丙○○，於本院94
    年6月29日訊問時，具結後明確證稱：伊於十幾年前，因到
    小夜曲舞廳跳舞而認識舞廳老闆袁明才，袁明才嗣並邀伊入
    股成為被告公司股東。被告公司都是袁明才在操作，伊從未
    看過該公司變更登記事項資料。伊認為袁明才生前經營公司
    的方式不對，伊有跟袁明才提過要照規定開股東會，但袁明
    才都說有些股東在台北，他們不願來開，所不用開股東會。
    據伊所知，被告公司一直都沒有開過股東會等語。被告公司
    既未曾召開股東會，自無從決議選任原告二人為董事，原告
    二人亦無從承諾擔任董事，即兩造並未合意成立委任契約，
    系爭董事之委任關係當不存在。又原告公司既未曾召開股東
    會選任董事，即無以組成董事會決議選任董事長，況原告丁
    ○○並不具董事身分，本無資格擔任董事長一職。系爭董事
    長之委任關係，應不存在。
三、綜上析述，原告主張系爭股東會議事錄、董事會議事錄登載
    不實，被告公司並未於83年12月13日、86年12月13日股東會
    決議選任原告丁○○、乙○○為董事，及於83年12月13日董
    事會決議選任原告丁○○為董事長，經查屬實，其訴請確認
    兩造間並不存在該等委任關係，洵屬有據，應予准許。
伍、本件事證已臻明確，兩造其餘攻擊防禦方法，核與判決結果
    無影響，爰不一一論述，附此敘明。
陸、據上論結，原告之訴為有理由，依民事訴訟法第78條，判決
    如主文。
中　　華　　民　　國　　94　　年　　9　　月　　23 　　日
                  民事第二庭    審判長法  官  許冰芬
                                      法  官  呂明坤
                                      法  官  蔡建興
上為正本係照原本作成。
如對本判決上訴，須於判決送達後20日內向本院提出上訴狀。
中　　華　　民　　國　　94　　年　　9　　月　　23 　　日
                                      書記官
